---
title: "Exercicio 5"
author: "Ulisses Matheus"
output: github_document
---

```{r setup, include=FALSE}
knitr::opts_chunk$set(echo = TRUE)
```

### Carregue o banco de dados `world` que está no pacote `poliscidata`.


```{r}
library(poliscidata)

banco <- world

```

### Existem diversas medidas de democracia para os países: `dem_score14`, `democ11`, `fhrate04_rev`, `fhrate08_rev`, `polity`. Descreva-as graficamente e diga quais são as diferenças entre tais medidas.

Utilizei gráficos de barras e historiograma nas variáveis para representar o número de países com avaliações correspondetes. As variáveis possuem, inclusive, resultados próximos, é possível oservar, por exemplo, uma alta concentração de países no "topo" de cada ranking. A principal diferença entre cada variável, contudo, é a quantificação da avaliação. A variável "polity", por exemplo, utiliza numerais negativos em seu ranking, enquanto todas as outras usam apenas positivos. Já a "dem_score14" detalha sua avalição até a casa dos centésimos (o que permitiu uma melhor adaptação do historiograma), e também aparenta se mais criterioso em sua avaliação, tendo em vista uma menosr concentração nas avaliações mais altas. 


```{r} 
library(tidyverse)

ggplot(banco, aes(dem_score14)) + geom_histogram(binwidth = 0.3)

ggplot(banco, aes(democ11)) + geom_bar()

ggplot(banco, aes(fhrate04_rev)) + geom_bar()

ggplot(banco, aes(fhrate08_rev)) + geom_bar()

ggplot(banco, aes(polity)) + geom_bar()

```



### Avalie a relação entre tais medidas de democracia e desigualdade, utilizando a variável `gini08`. Descreva graficamente esta variável, a relação entre as duas variáveis, meça a correlação entre elas e faça regressões lineares (interpretando em profundidade os resultados dos coeficientes e medidas de desempenho dos modelos). Enfatize as semelhanças e diferenças entre os resultados. Quais são suas conclusões?


## dem_score14 x gini08


```{r}
regressaoscore14 <- lm(dem_score14 ~ gini08, data = banco)
summary(regressaoscore14)

ggplot(banco, aes(dem_score14, gini08)) + geom_jitter() + geom_smooth()
```



## democ11 x gini08

```{r}
regressaodemoc11 <- lm(democ11 ~ gini08, data = banco)
summary(regressaodemoc11)

ggplot(banco, aes(democ11, gini08)) + geom_jitter() + geom_smooth()
```

##fhrate04_rev x gini08

```{r}
regressaofhrate04 <- lm(fhrate04_rev ~ gini08, data = banco)
summary(regressaofhrate04)

ggplot(banco, aes(fhrate04_rev, gini08)) + geom_jitter() + geom_smooth()
```


## fhrate08_rev x gini08

```{r}
regressaofhrate08 <- lm(fhrate08_rev ~ gini08, data = banco)
summary(regressaofhrate08)

ggplot(banco, aes(fhrate08_rev, gini08)) + geom_jitter() + geom_smooth()
```


## polity x gini08

```{r}
regressaopolity <- lm(polity ~ gini08, data = banco)
summary(regressaopolity)
confint(regressaopolity, level = 0.95)

ggplot(banco, aes(polity, gini08)) + geom_jitter() + geom_smooth()

```

Apesar da grande similaridade entre os gráficos (que descrevem uma lenta e pequena queda inicial, seguida por uma ascensão da linha quase tão tímida quanto a queda anterior e, por fim, mais uma queda, desta vez bastante agressiva) alguns dados não apresentam um p-valor confiável, como é o caso dos dados obtidos a partir da relação de gini08 com democ11 e polity. A consistente repetição gráfica pode indicar que, mesmo com esse p-valor baixo, tais dados podem ser levados em conta de alguma forma. Sendo assim pode-se afirmar que há uma correlação forte entre baixa desigualdade e democracia entre os países mais democráticos. 

Entretanto, entre aquele mais autoritários e as "democracias imperfeitas", como alguns  gostam de chamar, há pouca variação entre desigualdade e democracia. Na verdade, é possível considerar covariação positiva nesse sentido.  



### Avalie a relação entre tais medidas de democracia e crescimento econômico, utilizando a variável `gdppcap08`. Descreva graficamente esta variável, a relação entre as duas variáveis, meça a correlação entre elas e faça regressões lineares (interpretando em profundidade os resultados dos coeficientes e medidas de desempenho dos modelos). Enfatize as semelhanças e diferenças entre os resultados. Quais são suas conclusões?



dem_score14 x gdppcap08


```{r}
regressaocap1 <- lm(dem_score14 ~ gdppcap08, data = banco)
summary(regressaoscore14)

ggplot(banco, aes(dem_score14, gdppcap08)) + geom_jitter() + geom_smooth()

```


## democ11 x gdppcap08

```{r}
regressaocap2 <- lm(democ11 ~ gdppcap08, data = banco)
summary(regressaodemoc11)

ggplot(banco, aes(democ11, gdppcap08)) + geom_jitter() + geom_smooth()
```

## fhrate04_rev x gdppcap08

```{r}
regressaocap3 <- lm(fhrate04_rev ~ gdppcap08, data = banco)
summary(regressaocap3)

ggplot(banco, aes(fhrate04_rev, gdppcap08)) + geom_jitter() + geom_smooth()
```

## fhrate08_rev x gdppcap08

```{r}
regressaocap4 <- lm(fhrate08_rev ~ gdppcap08, data = banco)
summary(regressaocap4)

ggplot(banco, aes(fhrate08_rev, gdppcap08)) + geom_jitter() + geom_smooth()
```

## polity ~ gdppcap08

```{r}
regressaocap5 <- lm(polity ~ gdppcap08, data = banco)
summary(regressaocap5)
confint(regressaocap5, level = 0.95)

ggplot(banco, aes(polity, gdppcap08)) + geom_jitter() + geom_smooth()
```


##Da mesma forma que no teste anterior, a comparação de algumas variáveis obtiveram um p-valor bastante alto (democ11). No entanto, a maioria dos gráficos apresenta um p-valor baixo e a mesma tendência: uma estabilidade incial seguida por um rápido crescimento na renda per capita entre os países mais democráticos. Entretanto, dois graficos (democ11 e polity) não seguiram exatamente o mesmo padrão, tendo apontado uma renda per capita maior entre os países menos democráticos do que os com uma avaliação "média". Tal indicados acabou por gerar uma queda inicial na visualização da regressão linear. 

A partir dos gráficos, no entanto, é possível observar que a correlação entre renda e democracia só se torna mais clara nas democracias mais desenvolvidas. Entre os países mais autoritários e as democracias imperfeitas não há uma correlação forte entre o critério renda e democracia. Na verdade, tal qual no cenário anterior, é possível observar uma relaçao negativa entre riqueza e democracia até certo ponto, quando a curva ascendente surge na regressão linear. 



### Avalie a relação entre tais medidas de democracia e produção de petróleo, utilizando a variável `oil`. Descreva graficamente esta variável, a relação entre as duas variáveis, meça a correlação entre elas e faça regressões lineares (interpretando em profundidade os resultados dos coeficientes e medidas de desempenho dos modelos). Enfatize as semelhanças e diferenças entre os resultados. Quais são suas conclusões?


## dem_score14 x oil

```{r}
regressaooil1 <- lm(dem_score14 ~ oil, data = banco)
summary(regressaooil1)

ggplot(banco, aes(dem_score14, oil)) + geom_jitter() + geom_smooth()
```


## democ11 x oil

```{r}
regressaooil2 <- lm(democ11 ~ oil, data = banco)
summary(regressaooil2)

ggplot(banco, aes(democ11, oil)) + geom_jitter() + geom_smooth()
```


## fhrate04_rev x oil

```{r}
regressaooil3 <- lm(fhrate04_rev ~ oil, data = banco)
summary(regressaooil3)

ggplot(banco, aes(fhrate04_rev, oil)) + geom_jitter() + geom_smooth()
```


## fhrate08_rev x oil

```{r}
regressaooil4 <- lm(fhrate08_rev ~ oil, data = banco)
summary(regressaooil4)

ggplot(banco, aes(fhrate08_rev, oil)) + geom_jitter() + geom_smooth()
```


##

```{r}
regressaooil5 <- lm(polity ~ oil, data = banco)
summary(regressaooil5)

ggplot(banco, aes(polity, oil)) + geom_jitter() + geom_smooth()
```

Apenas uma correlação apresentou um p-valor abaixo de 0.5: polity x oil. Todavia, nenhuma das correlações apresentou um p-valor muito alto (acima de 0.11), isso demonstra a grande variedade de resultados e a incerteza razoável (mas não muito grande) das previsões. 

É possível, contudo, a partir da regressão linear, observar uma leve covariação negatva entre petróleo e avaliação democrática, ou seja, desenvolver uma democracia em um país com mais reservas de petróleo aparenta ser mais difícil que em países mais pobres nesse quesito. 


### Avalie a relação entre crescimento econômico e produção de petróleo. Descreva a relação entre as duas variáveis, meça a correlação entre elas e faça regressões lineares (interpretando em profundidade os resultados dos coeficientes e medidas de desempenho dos modelos). Enfatize as semelhanças e diferenças entre os resultados. Quais são suas conclusões?



```{r}
regressaooilcap <- lm(gdppcap08 ~ oil, data = banco)
summary(regressaooilcap)

ggplot(banco, aes(gdppcap08, oil)) + geom_point() + geom_smooth()
```

A correlação possui um p-valor relativamente baixo (0.022). A partir da construção do gráfico e da regressão linear é possível observar uma ligeira correlação entre os países que possuem uma pequena reserva de petróleo e a renda per capita. No entanto, essa tendência não se mantêm, após certa ascensão a linha se mantêm estável, não indicando uma correlação forte (seu T valor foi de 2.3). Países ricos não possuem necessariamente reservas de petróleo (Luxemburgo, Suíça e Japão), como também países com grandes reservas podem apresentar uma renda per capta baixa (Nigéria e Venezuela) 


### A partir das suas conclusões sobre a relação entre democracia, economia e produção de petróleo, quais considerações são possíveis fazer sobre a relação CAUSAL entre estas variáveis? Lembre dos 4 "hurdles" do livro *Fundamentals of Political Science Research*

## A ideia de que democracia promove desenvolvimento, ou que desenvolvimento promove democracia é até hoje muito debatida. Przeworski defende que uma economia com crescimento estável é um fator importante para a continuidade democratica, no entanto, a relação do desenvolvimento econômico com a estabilidade promovida por uma democracia segura também é levantada por alguns teóricos.

Dessa forma, afirmar que o nível democrático (x) gera uma maior renda per capita (y) é tão viável quanto afirmar que y causa x. O que se sabe, contudo, é que democracia e renda são covariantes a princípio, mesmo que não saibamos o que gera o quê.

Esse não é um problema para a segunda covariação. Podemos descartar que riqueza gera fontes de petróleo, já que este é um bem natural distribuido a partir de critérios geográficos razoavelmente aleatórios.

No que se refere ao "ouro negro" temos uma aparente contradição. Esse material é um dos bens primários mais valorizados do mundo, mas sua incidência em um país não significa riqueza financeira, muito pelo contrário.

É possível observar a partir dos gráficos que a variável petróleo tende a ser mais encontrada em países pouco democráticos e gera pouca, ou nenhuma, influência na riqueza de um país. Duas teorias causais podem justificar essas covariações aparentemente contraditórias. 

A primeira é que, como todo bem primário, o petróleo pode ser exportado em estado bruto e gerar pouca riqueza para o país produtor, seu refino e distribuição é a verdadeira fonte de riqueza, isso faz com que grandes produtores enriqueçam menos que grandes distribuidores de petróleo. 

A segunda é que, como todo bem natural extremamente valioso, o petróleo atraiu a cobiça de potências mundiais, principalmente no último século. Isso acabou por promover uma série de conflitos militares e econômicos em diversos países produtores, vide as guerras do golfo. O recrudescimento dos regimes políticos nas regiões produtoras acabou sendo uma consequência direta desses conflitos e ambições. Pode-se dizer, portanto, a existência de petróleo (y) em um país aumenta a possibilidade de instabilidade política (z) e, consequentemente, a diminuição de índices democráticos (x).



